【裁判字號】    98,重訴,46
【裁判日期】    981204
【裁判案由】    拆屋還地等
【裁判全文】
臺灣臺北地方法院民事判決              98年度重訴字第46號
原      告  臺灣臺北看守所
法定代理人  己○○
訴訟代理人  甲○○
            庚○○
被      告  乙○○
            丙○○
上二人共同
訴訟代理人  王昧爽律師
被      告  辛○○
上列當事人間拆屋還地等事件，本院於中華民國98年11月20日言
詞辯論終結，判決如下：
    主  文
被告丙○○應將坐落臺北市○○區○○段三小段567、551之6地
號土地上，門牌號碼臺北市○○區○○街臨113之1號，如附圖所
示Ａ部分面積七十五平方公尺、Ｂ部分面積四十四平方公尺（面
積合計一百一十九平方公尺）之建物及其他地上物拆除，並將土
地返還原告。
被告丙○○應給付原告新臺幣柒萬肆仟貳佰肆拾元，及自民國九
十七年十一月十八日起至清償日止，按週年利率百分之五計算之
利息；並自民國九十七年十一月十八日起至返還上開土地之日止
，按日給付原告新臺幣壹仟零柒拾玖元。
被告乙○○應給付原告新臺幣柒拾伍萬伍仟陸佰參拾伍元，及自
民國九十七年十一月十八日起至清償日止，按週年利率百分之五
計算之利息。
被告辛○○應給付原告新臺幣玖拾參萬陸仟貳佰陸拾貳元，及自
民國九十七年十一月十八日起至清償日止，按週年利率百分之五
計算之利息。
原告其餘之訴駁回。
訴訟費用由被告丙○○負擔百分之八十七、被告乙○○負擔百分
之六、被告辛○○負擔百分之七。
本判決第一項於原告以新臺幣捌佰參拾萬參仟元供擔保後，得假
執行，被告丙○○以新臺幣貳仟肆佰玖拾萬玖仟玖佰參拾玖元供
擔保後，得免假執行。
本判決第二項、第三項、第四項原告分別以新臺幣貳萬伍仟元、
貳拾伍萬貳仟元、參拾壹萬貳仟元供擔保後，得假執行。本判決
第二項被告丙○○以新臺幣柒萬肆仟貳佰肆拾元、本判決第三項
被告乙○○以新臺幣柒拾伍萬伍仟陸佰參拾伍元、本判決第四項
被告辛○○以新臺幣玖拾參萬陸仟貳佰陸拾貳元，分別供擔保後
，得免假執行。
原告其餘假執行之聲請駁回。
    事實及理由
壹、程序方面：
一、查原告起訴時之法定代理人為李孟冬，嗣於本件繫屬中改由
    己○○為其法定代理人，並具狀聲明承受訴訟（見本院卷第
    166頁），核與民事訴訟法第176條規定尚無不合，應予准許
    。
二、按「訴狀送達後，原告不得將原訴變更或追加他訴。但有下
    列各款情形之一者，不在此限：…二、請求之基礎事實同一
    者。三、擴張或減縮應受判決事項之聲明者。」，為民事訴
    訟法第255條第1項第2款、第3款所明文規定。經查，本件原
    告原起訴之聲明為：(一)被告乙○○應將坐落臺北市○○區○○段三小段567地號上，門牌號碼臺北市○○區○○街臨113
    之1號，如附圖所標示部分，面積約120.31平方公尺（以實
    測為準）之房屋及其他工作物拆除，並將土地返還原告。(二)
    被告乙○○應給付原告新臺幣（下同）1,924,002元，及自
    起訴書狀送達之翌日起至清償日止，按年利率5%計算之利息
    ，並自起訴書狀送達之翌日起至返還上開土地之日止，按月
    給付原告33,134元。(三)願供擔保，請准宣告假執行。嗣於民
    國（下同）97年11月12日以書狀追加被告辛○○、丙○○，
    並聲明：(一)被告丙○○應將坐落臺北市○○區○○段三小段
    567地號土地上，門牌號碼臺北市○○區○○街臨113之1號
    ，面積約120.31平方公尺（以實測為準）之建物拆除，並將
    土地返還原告。(二)被告丙○○應自起訴狀送達之翌日起至返
    還上開土地之日止，按日給付原告1,089元。(三)被告乙○○
    應給付原告714,169元，及自起訴狀送達之翌日起至清償日
    止，按年利率百分之5計算之利息。(四)被告辛○○應給付原
    告1,203,005元，及自起訴狀送達之翌日起至清償日止，按
    年利率百分之5計算之利息。(五)願供擔保，請准宣告假執行
    。嗣經本院囑託臺北市大安地政事務所測量系爭建物實際占
    有系爭土地之面積後，依測量結果，原告於98年4月30日具
    狀變更聲明為：(一)被告丙○○應將坐落臺北市○○區○○段
    三小段567、551之6地號土地上，門牌號碼臺北市○○區○○街臨113之1號，面積計為119平方公尺之建物及其他地上
    物拆除，並將土地騰空返還原告。(二)被告丙○○應給付原告
    146,730元，及自97年11月18日起至返還上開土地之日止，
    按日給付原告2,158元。(三)被告乙○○應給付原告1,510,550
    元，及自97年11月18日起至清償日止，按年利率百分之5計
    算之利息。(四)被告辛○○應給付原告2,340,670元，及自97
    年11月18日起至清償日止，按年利率百分之5計算之利息。
    (五)願供擔保，請准宣告假執行。核其追加起訴被告辛○○、
    丙○○，其請求之基礎事實同一，而其訴之聲明變更僅擴張
    或縮減應受判決事項聲明，揆之首揭說明，其所為訴之追加
    、變更，應予准許。
貳、實體方面：
一、原告起訴主張：
  (一)坐落臺北市○○區○○段三小段567、551之6地號土地（下
    稱系爭土地）為中華民國所有，並以原告為管理機關，詎被
    告辛○○於民國92年以前即無權占有系爭土地，在系爭土地
    上建築門牌號碼臺北市○○區○○街臨113之1號房屋及地上
    物（以下簡稱「系爭房屋」），被告乙○○於95年10月12日
    向被告辛○○購買系爭房屋，被告乙○○復於97年9月10日
    將系爭房屋出售並交付與被告丙○○，被告3人均無任何合
    法權源，竟先後無權占有使用系爭土地，被告丙○○現以在
    系爭房屋內經營公司行號之方式無權占用系爭土地，妨害原
    告所有權之行使，爰依民法第767條所有物返還請求權之法
    律關係，請求被告丙○○拆除系爭房屋及其他工作物，將系
    爭土地返還原告。另被告辛○○、乙○○、丙○○等3人先
    後無權占用系爭土地，為無法律上原因而受有相當於租金之
    利益，致原告受有損害，爰依民法第179條不當得利之法律
    關係，請求各被告給付無權占有土地期間所受相當於租金之
    不當得利，為此提起本件訴訟等語。
  (二)對被告答辯則以：
    1.被告乙○○、丙○○部分：系爭土地位於台北市大安區○○地段，交通便捷且生活機能完足，鄰近國有土地之標售
      均屢創新高，此區土地現值高達每坪約1,690,000元，且
      附近租金目前最低約為每坪600餘元，乘以被告所佔用之
      面積為119平方公尺（約為36坪），依市場常情每月租金
      應高達21,600元以上。從而，被告所辯應以每月6,500元
      計算不當得利，非但毫無根據，且反與市場行情差距過大
      ，所辯顯不足採。
    2.被告辛○○部分：本件系爭房屋自92年至95年房屋納稅義
      務人均為被告辛○○，有台北市稅捐稽徵處大安分處98年
      2月3日北市稽大安乙字第09830124500號函在卷可稽。依
      經驗法則，被告辛○○若非實際占有系爭房屋之人，實無
      連續多年繳納房屋稅之必要，是以被告辛○○辯稱伊占用
      系爭房地期間僅月餘云云，顯無理由。再者，被告辛○○
      聲明證人可資證明伊所占用之土地面積並無如臺北市大安
      地政事務所土地複丈成果圖所示，然被告辛○○於法院及
      地政人員到現場履勘時，對系爭房地所占用之面積並未爭
      執，且證人丁○○到場時亦陳稱系爭房屋所占用面積與被
      告辛○○買受相同，伊不清楚系爭房屋原來之界線在哪裡
      等語，足見被告上開證據之聲請，顯在拖延訴訟，自非可
      採。
    (三)並聲明：1.被告丙○○應將坐落臺北市○○區○○段三小
      段567、551之6地號土地上，門牌號碼臺北市○○區○○
      街臨113之1號，面積計為119平方公尺之建物及其他地上
      物拆除，並將土地騰空返還原告。2.被告丙○○應給付原
      告146,730元，及自97年11月18日起至返還上開土地之日
      止，按日給付原告2,158元。3.被告乙○○應給付原告1,5
      10,550元，及自97年11月18日起至清償日止，按年利率百
      分之5計算之利息。4.被告辛○○應給付原告2,340,670元
      ，及自97年11月18日起至清償日止，按年利率百分之5計
      算之利息。5.願供擔保，請准宣告假執行。
二、被告答辯：
  (一)被告辛○○以：伊於移轉系爭房屋權利前僅使用1個月時間
    ，原告請求相當於4年租金之不當得利，並無理由。伊雖曾
    占有系爭土地，但原地上物因91年秋季颱風來襲，而毀損致
    不堪使用，伊因年事已高，未予置理，乃荒廢多年。按該地
    上建物屬動產性質，經毀損後已不復存在，故自91年8、9月
    後，伊已無繼續占用系爭土地事實。迄至95年9月下旬，伊
    為出售該土地之事實上處分權予被告乙○○，遂僱用訴外人
    戊○○重建地上物。準此，伊主張其於91年8、9月至95年9
    月下旬期間，無占用系爭土地事實，並有訴外人丁○○可以
    為證。又原告之追加被告起訴狀，伊於97年11月18日始收受
    ，依民法126條所定之租金請求權時效為5年，則原告請求應
    自92年11月18日起算，本件起訴狀卻自92年8月9日即予起算
    ，於法顯有不合。且原告追加起訴狀如附表計算金額原為1,
    203,005元，惟97年6月22日之答辯意旨狀竟擴張為2,340,67
    0元，並未敘明理由，顯然無據。又原告在系爭土地從未使
    用或有圍籬告示其權利，原告代理人固於98年5月8號當庭稱
    可捨棄不當得利二分之一請求，伊仍認為不合理。蓋原告係
    政府機關，若其權利受侵害，理應事先催告伊以防止侵害，
    但其卻從未告知伊，逕以訴訟請求等語。再依伊於98年10月
    7日言詞辯論意旨狀所提之照片內容可知：94年間該房舍
    已不堪使用，而後幾次颱風來襲更加深毀損狀況。其中外
    觀照片並無如原告98年3月25日所攝現場照片之外觀，並無
    「金華街臨113之1」之門牌、冷氣、鐵捲門。其中屋頂照
    片從屋內拍攝，明顯可見破損不堪，並未修護，而屋壁照片
    木板蟲蛀老舊，與原告所拍內部浴廁、擺設完之情形顯有天
    壤之別。綜上證明系爭房屋現況為伊所指近年僱工整修無訛
    等語置辯，並聲明：1.原告之訴及假執行之聲請均駁回。2.
    如受不利判決，願供擔保請准宣告免為假執行。
  (二)被告乙○○以：伊雖於95年10月12日自辛○○購買系爭房屋
    ，惟已於97年9月10日將系爭房屋出售點交予被告丙○○，
    原告不應再向其請求不當得利。退一步言之，若原告確有不
    當得利請求權，惟原告請求相當於租金的不當得利過高，請
    求以每月6,500元之金額計算等語置辯，並聲明：1.原告之
    訴及假執行之聲請均駁回。2.如受不利判決，願供擔保請准
    宣告免為假執行。
  (三)被告丙○○以：伊於97年9月10向被告乙○○購買系爭房屋
    ，系爭房屋現由其占有使用中，請求於判決給予較長之履行
    期間，又原告請求相當於租金之不當得利過高，每月以6,50
    0元計算較接近市場行情等語置辯，並聲明：1.原告之訴及
    假執行之聲請均駁回。2.如受不利判決，願供擔保請准宣告
    免為假執行。
三、查原告主張系爭土地為中華民國所有，原告為管理機關，坐
    落系爭土地上之系爭房屋，即如臺北市大安地政事務所土地
    複丈成果圖所示A部分面積75平方公尺、B部分面積44平方公
    尺（合計為119平方公尺），系爭房屋由被告丙○○於97年9
    月10日向被告乙○○所購得，系爭房地現仍由被告丙○○使
    用之等情，業據原告提出土地所有權狀、地籍圖謄本、房屋
    現況照片、被告等戶籍謄本、華光社區住戶清查表、地價證
    明書、土地及建築物位置圖、台北市稅捐稽徵處大安分處函
    等件為證，並經本院履勘現場，囑託臺北市大安地政事務所
    派員會同測量系爭房屋位置、面積，製有勘驗測量筆錄、複
    丈成果圖附卷可稽，復為被告所不爭執，自堪信為真實。又
    系爭房屋原為被告辛○○所有，被告辛○○於95年10月12日
    將系爭房屋出售與被告乙○○，被告乙○○復於97年9月10
    日將系爭房屋出售並交付與被告丙○○之事實，有原告所提
    出讓渡契約書、買賣契約書及台北市稅捐稽徵處大安分處98
    年2月3日北市稽大安乙字第09830124500號函在卷可稽（見
    本院卷第50、51、86頁），亦為被告所不爭執，堪信為真實
    。
四、得心證之理由：
    原告主張系爭土地為國有財產，其本於管理人之地位，被告
    3人先後為系爭房屋所有人（使用人），無權占有系爭土地
    ，其自得訴請被告丙○○拆除系爭房屋及地上物，並騰空返
    還系爭土地，及請求被告3人給付相當於租金之不當得利，
    被告對於渠等無權占有系爭土地並未爭執，僅以上開辯詞置
    辯，故本件之爭點厥為：(一)原告依民法第767條規定，請求
    被告丙○○應拆除系爭房屋並返還系爭土地，有無理由？(二)
    被告3人是否受有相當於租金之不當得利？金額各為若干？
    茲分述如下：
    (一)原告依民法第767條規定，請求被告丙○○應拆除系爭房
      屋並返還系爭土地，有無理由？
      按所有人對無權占有或侵害其所有物者，得請求返還之，
      對於妨害其所有權者，得請求除去之，民法第767條定有
      明文。又國有財產撥給各地國家機關使用，名義上雖仍屬
      國有，實際上即為使用機關行使所有人之權利，故本院對
      於是類財產，向准由管領機關起訴代國家主張所有權人之
      權利（最高法院29年上字第1061號判例意旨參照）。查，
      原告主張其為系爭土地之管理機關，系爭房屋無權占用系
      爭土地之事實，業據其提出土地所有權狀、地籍圖、現場
      照片、戶籍謄本、華光社區住戶清查表、臺北市○○段○○段567、551之6地號土地及建築物位置圖、台北市稅捐
      稽徵處大安分處函等件為證（見本院卷第4至12頁及第86
      頁），本院復依職權履勘現場並囑託臺北市大安地政事務
      所派員會同並依原告之指界測量系爭房屋位置、面積，製
      有勘驗測量筆錄、複丈成果圖各1份附卷可稽（見本院卷
      第102頁、第113頁），已如前述，且有原告所陳報之勘驗
      測量照片10張可資佐證（見本院卷第104至108頁）；而被
      告就此亦不爭執，堪信原告之主張為真實。次查，系爭房
      屋為被告丙○○於97年9月10日向被告乙○○所購買，且
      未辦理保存登記等情，亦為兩造所不爭，是被告丙○○為
      系爭房屋之事實上處分權人，亦堪認定。綜上，本件系爭
      房屋既無任何法律上原因占用系爭土地，且被告丙○○就
      系爭房屋有事實上之處分權，則原告依上揭規定，請求被
      告丙○○拆除系爭房屋，並返還土地部分，為有理由，應
      予准許。
    (二)被告3人是否受有相當於租金之不當得利？金額各為若干？
      1.按無法律上之原因而受利益，致他人受損害者，應返還
        其利益，依其利益之性質不能返還者，應償還其價額，
        民法第179條、第181條但書分別定有明文，而無權占有
        他人土地，可能獲得相當於租金之利益為社會通常之觀
        念（最高法院61年台上字第1695號判例參照）。又城市
        地方房屋之租金，以不超過土地及其建築物申報總價年
        息百分之十為限，土地法第97條第1項定有明文，而該
        條規定於租用基地建築房屋準用之，土地法第105條亦
        定有明文。所謂土地之總價額，係指法定地價而言，土
        地所有權人依土地法所申報之地價為法定地價，土地法
        施行法第25條、土地法第148條分別定有明文，而舉辦
        規定地價或重新規定地價時，土地所有權人未於公告期
        間申報地價者，以公告地價百分之八十為其申報地價，
        平均地權條例第16條前段亦規定明確。另基地租金之數
        額，除以基地申報地價為基礎外，尚須斟酌基地之位置
        ，工商業繁榮之程度，承租人利用基地之經濟價值及所
        受利益等項，並與鄰地租金相比較，以為決定（最高法
        院68年台上字第3071號判例參照）。次按，租金之請求
        權因5年間不行使而消滅，為民法第126條所明定。又無
        法律上之原因而獲得相當於租金之利益，致他人受損害
        時，如該他人之返還利益請求權已逾租金短期消滅時效
        之期間，對於相當於已罹消滅時效之租金之利益，不得
        依不當得利之法則，請求返還（最高法院49年台上字第
        1730號判例、65年度第5次民庭庭推總會決定參照）。
      2.被告辛○○雖曾主張伊係於95年9月20日向陳先生購買
        系爭房屋，伊於出售系爭房屋與被告乙○○前，僅使用
        系爭房屋1個月餘；後改口辯稱系爭房屋自91年秋季颱
        風來襲，而毀損致不堪使用，伊因年事已高，未予置理
        ，乃荒廢多年。而按該地上建物屬動產性質，經毀損後
        已不復存在，故自91年8、9月後，伊已無繼續占用系爭
        土地事實。迄至95年9月下旬，伊為出售該土地之事實
        上處分權予被告乙○○，遂僱用訴外人戊○○重建地上
        物，伊主張其於91年8、9月至95年9月下旬期間，無占
        用系爭土地事實，並有訴外人丁○○可以為證，且伊所
        占用之土地面積並非如臺北市大安地政事務所土地複丈
        成果圖所示那麼大云云。惟查：(1)原告所提出附卷之台
        北市稅捐稽徵處大安分處98年2月3日北市稽大安乙字第
        09830124500號函（見本院卷第86頁）所載，系爭房屋
        自92年至95年之房屋稅納稅義務人均為被告辛○○，衡
        之經驗法則，房屋稅之課徵時間為每年5月1日至5月31
        日，倘被告辛○○非於91年以前即已占有使用系爭房屋
        ，其自不可能登記為系爭房屋之納稅義務人，且其後之
        辯解亦已自承其在91年間即已占有使用系爭房屋，是其
        所辯伊係於95年9月20日向陳先生購買系爭房屋云云，
        顯不實在。(2)又倘被告辛○○於91年秋季颱風來襲後即
        未再使用系爭房屋，則其自不可能繼續繳納92年至95年
        之房屋稅，因其明知對系爭土地並無任何合法權源，且
        依被告辛○○於98年10月7日言詞辯論意旨狀所提之照
        片（見本院卷第195、196頁）所示，拍照當時（照片所
        示日期為「'94 12 1」，究係指西元1994年或民國94年
        ，無從得知）系爭土地上的建物雖以木材圍繞，惟其上
        屋頂完好，顯足以遮風避雨；又被告辛○○以本院卷第
        196頁照片主張當時見建物屋頂已破損不堪，然將該2張
        照片與本院卷第195頁之照片互相比對，第196頁照片所
        示之屋頂位置乃在該建物右後方大樹的地方，屋頂留洞
        建築自係為避開大樹，尚難認係破損不堪用。另將原告
        所提出顯示「31.07.2006」之照片（見本院卷第192、
        193頁）與原告提出之勘驗測量照片及被告辛○○所提
        出之前揭照片相比對，95年7月31日時之系爭房屋屋頂
        與現在之系爭房屋屋頂相同，均係波浪鐵皮，且原先房
        屋所圍繞之木材，於95年7月31日時已部份改為鐵門、
        鐵捲門，並在鐵捲門旁立有「味冠羊肉爐」招牌，可知
        系爭房屋於95年7月31日前已修建成可對外營業之狀態
        ，顯非屬不堪用，是被告辛○○所辯系爭房屋於91年秋
        季颱風後即不堪用云云，尚不足採信。(3)再被告辛○○
        辯稱伊所占用之系爭土地面積非如臺北市大安地政事務
        所土地複丈成果圖所示那麼大，然被告辛○○於本院及
        地政人員到現場履勘時，對系爭房屋所占用之面積並未
        爭執，證人丁○○於本院98年6月5日審理時亦證稱「現
        在的照片與以前95年賣的時候不一樣……大小應該是一
        樣的」，且將前揭本院卷第104、105頁勘驗測量現場照
        片與第192、195頁照片相比對，系爭房屋之位置及範圍
        並無差異，顯見被告辛○○原無權占用系爭土地之範圍
        與現在系爭房屋之面積應屬相同，並無其所辯較小之情
        形。(4)至於證人丁○○、戊○○於本院審理中，雖證稱
        系爭房屋於95年整修前已破破爛爛，裡頭很髒，有貓狗
        出入云云，惟被告辛○○所稱系爭房屋係在95年9月底
        或10月、1 1月左右整修，明顯與前揭照片所示不符，
        是證人所述，尚難採信。(5)綜上所述，足認被告辛○○
        於92年至95年10月12日將系爭房屋出售與被告乙○○前
        ，確實無權占有如系爭房屋範圍之系爭土地使用。
      3.如前所述，被告3人先後無權占有系爭土地，均因此獲
        得使用系爭土地利益，非有法律上之原因，係屬不當得
        利，因其所受利益之性質不能返還原形，自應返還價額
        ，即相當於租金之數額。依前開說明，原告得請求被告
        丙○○等三人返還相當於租金之不當得利，且原告請求
        權時效期間為5年。又原告之追加起訴狀繕本送達被告
        丙○○之日期為97年11月17日，送達被告乙○○之日期
        為97年11月17日，送達被告辛○○之日期則為97年11日
        14日，有臺灣郵政掛號郵件收件回執在卷可稽（見本院
        卷第134、208頁）。原告請求被告辛○○給付自92年11
        月18日起至95年10月11日止之相當於租金之不當得利，
        請求被告乙○○給付自95年10月12日起至97年9月9日止
        之相當於租金之不當得利，請求被告丙○○給付自97年
        9月10日起至97年11月17日止之相當於租金之不當得利
        ，及均自97年11月18日起至清償日止之遲延利息，並請
        求被告丙○○給付自97年11月18日起至拆屋還地之日止
        之不當得利部分，為有理由，應予准許，逾此部分為無
        理由，應予駁回。
      4.查系爭土地屬於城市地方，有土地法等前開規定之適用
        。又系爭土地位於位於台北市○○區○○街，屬台北市
        之精華地區，鄰近國立中正文化中心、中華郵政、中華
        電信大樓、中正國中，附近有東門市場、南門市場，且
        有多線公車，交通便捷、生活機能完足，有勘驗筆錄及
        原告提出之現場照片附卷足憑。另被告辛○○無權占用
        系爭土地期間之房屋較為老舊，且無證據證明係供營業
        使用，故認以系爭土地公告地價4％計算之不當得利為
        當，而被告乙○○、丙○○無權占用系爭土地期間之房
        屋已整修，且立有招牌，被告丙○○亦自承將系爭房屋
        工作公司員工宿舍使用，本院審酌上情，則認以系爭土
        地公告地價5％計算之不當得利為當。
      5.再查系爭土地為公有土地，系爭567地號土地之92年度
        公告地價為每平方公尺62,759元、93年度至95年度公告
        地價為每平方公尺63,012元，96年度至97年度公告地價
        為每平方公尺66,098元；而系爭551之6地號土地係93年
        間自同地段551地號土地分割而來，係依平均地權條例
        施行細則第23條、第24條規定，已規定地價之土地分割
        （合併）時，其公告地價並未在地價改算項目之內，因
        而系爭第551之6地號土地92年間之公告地價應依同地段
        551地號土地之公告地價，故其92年度公告地價為75,48
        6元，93年度至95年度之公告地價為76,163元，96年度
        至97年度之公告地價為66,332元，有臺北市大安區地政
        事務所地價證明書在卷可參（見本院卷第11、137、135
        頁），而系爭房屋位於系爭567地號土地內之面積為75
        平方公尺（即附圖所示Ａ部分），位於系爭551之6地號
        土地內之面積為44平方公尺（即附圖所示Ｂ部分），有
        臺北市大安地政事務所98年4月6日北市大地二字第0983
        0475900號函暨所附土地複丈成果圖1份可參（見本院卷
        第112、113頁）。則依上開公告地價為準，計算如下：
        (1)被告丙○○：
          系爭567地號部分，自97年9月10日起至97年11月17
            日止，共計69天，不當得利總額為46,729元
            計算式：75平方公尺×66,098元×（69÷366 ）×
                    5%＝46,729元
          （備註：元以下四捨五入，以下均同；民國97年為閏
                  年，有366天）
          系爭551之6地號部分，自97年9月10日起至97年11
            月17日止，共計69天，不當得利總額為27,511元
            計算式：44平方公尺×66,332元×（69÷366）×
                    5%＝27,511元
          以上合計74,240元
          另自97年11月18日起至拆屋還地與原告之日止，按
            日以1,079元計算之不當得利
            計算式：75平方公尺×66,098元×（1÷365 ）×
                    5%＝679元
                    44平方公尺×66,332元×（1÷365）×5%
                    ＝400元
                    679元＋400元＝1,079元
        (2)被告乙○○：
          系爭567地號部分
            (甲)自95年10月12日起至95年12月31日止，共計81天
              ，不當得利總額為52,438元
              計算式：75平方公尺×63,012元×（81÷365）
                      ×5% ＝52,438元
            (乙)自96年1月1日起至96年12月31日止，共計1年，
              不當得利總額為247,868元
              計算式：75平方公尺×66,098元×1×5%
                      ＝247,868元
            (丙)自97年1月1日起至97年9月9日止，共計253天，
              不當得利總額為171,340元
              計算式：75平方公尺×66,098元×（253÷366）
                      ×5%＝171,340元
          系爭551之6地號部分
            (甲)自95年10月12日起至95年12月31日止，共計81天
              ，不當得利總額為37,184元
              計算式：44平方公尺×76,163元×（81÷365）
                      ×5%＝37,184元
            (乙)自96年1月1日起至96年12月31日止，共計1年，
              不當得利總額為145,930元
              計算式：44平方公尺×66,332元×1×5%
                      ＝145,930元
            (丙)自97年1月1日起至97年9月9日止，共計253天，
              不當得利總額為100,875元
              計算式：44平方公尺×66,332元×（253÷366）
                      ×5%＝100,875元
          以上合計755,634元
            計算式：52,438元＋247,868元＋171,340元＋
                    37,184元＋145,930元＋100,875元
                    ＝755,635元
        (3)被告辛○○：
          系爭567地號部分
            (甲)自92年11月18日起至92年12月31日止，共計44天
              ，不當得利總額為22,696元
              計算式：75平方公尺×62,759元×（44÷365）
                      ×4%＝22,696元
            (乙)自93年1月1日起至94年12月31日止，共計2年，
              不當得利總額為378,072元
              計算式：75平方公尺×63,012元×2×4%
                      ＝378,072元
            (丙)自95年1月1日起至95年10月11日止，共計284天
              ，不當得利總額為147,086元
              計算式：75平方公尺×63,012元×（284÷365）
                      ×4%＝147,086元
          系爭551之6地號部分
            (甲)自92年11月19日起至93年12月31日止，共計44天
              ，不當得利總額為16,015元
              計算式：44平方公尺×75,486元×（44÷365）
                      ×4%＝16,015元
            (乙)自93年1月1日起至94年12月31日止，共計2年，
              不當得利總額為268,094元
              計算式：44平方公尺×76,163元×2×4%
                      ＝268,094元
            (丙)自95年1月1日起至95年10月11日止，共計284天
              ，不當得利總額為104,299元
              計算式：44平方公尺×76,163元×（284÷365）
                      ×4%＝104,299元
          以上合計元
            計算式：22,696元＋378,072元＋147,086元
                    ＋16,015元＋268,094元＋104,299元
                    ＝936,262元
      6.另按「給付無確定期限者，債務人於債權人得請求給付
        時，經其催告而未為給付，自受催告時起，負遲延責任
        。其經債權人起訴而送達訴狀，或依督促程序送達支付
        命令，或為其他相類之行為者，與催告有同一之效力」
        ；「應付利息之債務，其利率未經約定，亦無法律可據
        者，週年利率為百分之五」，民法第229條第2項、第20
        3條分別定有明文。綜上，原告請求被告丙○○、乙○○、辛○○分別給付相當於租金之不當得利74,240元、
        755,635元、936,262元，及均自97年11月18日起至清償
        日止，按年息5％計算之利息，暨請求被告丙○○自97
        年11月18日起至返還所占系爭土地之日止，按日給付1,
        079元部分，為有理由，應予准許，逾此部分為無理由
        ，應予駁回。
五、綜上所述，原告依所有物返還請求權及不當得利等法律關係
    ，請求被告丙○○如主文第一項、第二項所示部分，請求被
    告乙○○如主文第三項所示部分，請求被告辛○○如主文第
    四項所示部分，為有理由，應予准許，逾此部分之請求，即
    屬無據，應予駁回。又本件原告勝訴部分，原告及被告分別
    陳明願供擔保，請求准予宣告假執行或免為假執行，經核無
    不合，爰分別酌定相當之擔保金額，予以准許（註：主文第
    一項部分，係以被告丙○○無權占用系爭567地號土地面積
    75平方公尺乘以該土地97年1月之公告現值每平方公尺207,5
    65元，及其無權占用系爭551之6地號土地面積44平方公尺乘
    以該土地97年1月之公告現值每平方公尺212,331元計算）。
    另原告敗訴部分，其假執行之聲請即失所附麗，應予駁回。
    至於被告丙○○一再表示希望和解，但希望能給予較長之履
    行期間云云，惟被告丙○○於97年11月17日即已收受原告之
    追加起訴狀，對於自己無權占有系爭土地已相當清楚，且迄
    本院98年10月20日言詞辯論已超過10個月，其竟仍要求原告
    能給予6個月之履行期，顯屬不合理，附此敘明。
六、本件事證已臻明確，兩造其餘攻擊、防禦方法及所為之立證
    ，經核與判決之結果不生影響，毋庸逐一論述，併予敘明。
七、據上論結，本件原告之訴為一部有理由，一部無理由，依民
    事訴訟法第385條第1項前段、第79條、第85條第1項、第390
    條第2項、第392條第2項，判決如主文。
中    華    民    國    98    年    12    月    4     日
                  民事第一庭    法  官  林春鈴
以上正本係照原本作成。
如對本判決上訴，須於判決送達後20日內向本院提出上訴狀。
中    華    民    國    98    年    12    月    4     日
                                書記官  潘惠敏

司法院資訊處製作；財團法人民間司法改革基金會備份。
